【裁判字號】    94,上易,2283
【裁判日期】    950301
【裁判案由】    竊盜
【裁判全文】
臺灣高等法院刑事判決                94年度上易字第2283號
上  訴  人  臺灣基隆地方法院檢察署檢察官
被      告  甲○○
上列上訴人，因被告竊盜案件，不服臺灣基隆地方法院94年度易
字第360號，中華民國94年11月8日第一審判決（起訴案號：臺灣
基隆地方法院檢察署93年度偵字第2751號），提起上訴，本院判
決如下：
    主  文
上訴駁回。
    理  由
一、公訴意旨略以：被告甲○○基於意圖為自己不法所有之概括
    犯意，自民國92年8 月間某日起，至93年3 月間某日止，在
    台北市松山區○○○路○段234號7樓被害人乙○○住所，利
    用受僱於被害人乙○○之機會，連續徒手竊取被害人乙○○
    所有之PHILIPS廠牌電熨斗1支、背包1個、小電風扇1個、臺
    灣鳥瞰圖1本、推車1部及便帽1頂等物，因認被告涉犯刑法
    第320條第1項之竊盜罪嫌。
二、公訴人認被告涉犯刑法第320條第1項之竊盜罪嫌，係以證人
    即告訴人乙○○之指訴、錄音譯文1份及錄音帶1捲、贓物認
    領保管收據2紙及證人乙○○所指失竊物品照片10張等為其
    主要論據。查：
  (一)本件訊據：被告固坦承起訴書所載之電熨斗係在伊基隆市○
    ○區○○街29號頂樓住處取出之事實，然堅詞否認有何竊盜
    犯行，辯稱該電熨斗係其拾得等語。經查：
    1.證人即告訴人乙○○雖指認該支電熨斗係其所有，然證人
      即前受聘為乙○○工作之蔡芝妮於原審審理時證稱，前受
      聘於乙○○時，乙○○告以失竊之電熨斗係紅色、新的，
      本案發生後，我於警局時質問乙○○，為何指稱自被告住
      處取出之白色、舊的電熨斗係其所有，乙○○遂改稱有二
      支電熨斗等語，是自被告住處取出之電熨斗是否確為乙○
      ○所失竊之物，已非無疑。嗣原審命乙○○攜偵查卷附照
      片失竊之電熨斗到庭，惟乙○○攜帶到庭之白色電熨斗，
      雖外觀與偵查卷附照片所示之電熨斗相似，但在熨板處與
      卷附熨斗不同，顯非同1支等情，亦據原審勘驗屬實，製
      有勘驗筆錄及照片3張在卷可憑，若乙○○所稱伊僅有2支
      電熨斗，1支紅色、1支白色等情屬實，何以其當庭提出之
      電熨斗又與領回之自稱係失竊之電熨斗不同，是尚難僅憑
      乙○○之指認，遽認被告有竊取乙○○電熨斗之犯行。
    2.參以證人即被告友人張玉珍於偵查中、原審審理時均證稱
      ，知悉被告曾拾得電熨斗等語，且觀諸偵查卷附起訴書所
      指PH ILIPS廠牌之電熨斗照片，該支電熨斗外觀已陳舊，
      顯非新品等情，足見被告辯稱電熨斗係其拾得等語，並非
      無稽。
  (二)被告就伊曾於乙○○報警後，對乙○○承認竊取起訴書所載
    除電熨斗以外之背包等物之事實不爭執，惟仍堅詞否認竊盜
    ，辯稱：乙○○指認上揭電熨斗後，伊即致電張玉珍，並告
    以上情，經乙○○與張玉珍達成協議，只要伊向乙○○道歉
    ，並讓乙○○至伊住處拿幾樣物品，乙○○即同意撤回竊盜
    告訴，伊為息事寧人，方任由乙○○至其住處取物，事實上
    伊並未竊取乙○○之財物等語。經查：
    1.按被告之自白，須非出於強暴、脅迫、利誘、詐欺或其他
      不正之方法，且與事實相符者，始得採為證據，如果被告
      之自白，並非基於任意性之自由陳述，即其取得自白之程
      序，已非適法，則不問自白內容是否確與事實相符，因其
      非係適法之證據，即不能採為判決之基礎（最高法院89年
      度台上字第1456號判決意旨參照）。
    2.證人張玉珍於本院審理時證稱：被告在我這邊工作三、四
      年了，擔任發傳單、海報的工作，被告說乙○○誣賴伊偷
      電熨斗，印象中被告於派單後，曾撿回來電熨斗，就想幫
      被告解決這件事情，於是打電話給乙○○，相約在台北市
      西松公園見面，乙○○堅持要被告道歉，我就提議乙○○
      一起到被告家中，讓乙○○拿他要的東西，被告亦應允之
      ，乙○○曾說如果被告道歉，也讓其拿回東西，就撤回對
      被告竊盜之告訴，我們就一起到被告家中，乙○○自己拿
      東西，那時被告沒有承認偷東西，只是嘆氣不接受，後來
      我有事就先走了。隔天，乙○○打電話給我，要被告道歉
      ，他東西拿一拿就去銷案，當天我和母親張林麗珠約好要
      到臺北縣金山鄉，所以就找母親一起去被告家中，這一次
      有些東西是乙○○自己拿的，有些是被告自己拿的，我不
      知道乙○○有錄音，但是被告當時並沒有承認東西是他偷
      的等語，與被告所辯相符。
    3.被告固於乙○○前往其住處取物時，承認起訴書所載背包
      、小電風扇、臺灣鳥瞰圖、推車及便帽等物，係伊自乙○
      ○住處竊得，然此係因乙○○至被告住處，指出何物品為
      其所有後，即要求被告陳述該物品係被告自其住處竊得，
      被告如未依據其要求之內容陳述，乙○○即要被告重新陳
      述，迄完全與其要求之內容相同為止，例如：「證人陳：
      「．．．說是你的還給你，對不起，你講一下。」、被告
      張：「好啦好啦，是你的就還給你啊。」、證人陳：「不
      是，你現在講，這些東西是你的還是我的，你講。」、被
      告張：「是你的，你說是你的就還給你。」、證人陳：「
      不是，你要說我在你家拿的，現在還給你。」、被告張：
      「好啦，在你家拿的，還給你。」、證人陳：「對不起，
      你要講。」、被告張：「對不起。」、證人陳：「這樣我
      才會拿，對不對。」、被告張：「這樣我才會拿。」、證
      人陳：「你要說，你的我還給你，這樣我才會要。．．．
      、被告張：「好啦好啦，你都對啦、你都對啦。」（參見
      原審勘驗筆錄第3頁）。乙○○指認物品完畢後，張玉珍
      即要求乙○○撤回竊盜告訴等情，業據原審勘驗乙○○提
      出之錄音帶屬實，並製有勘驗筆錄在卷可憑，依前開錄音
      內容觀之，被告承認竊盜並向乙○○道歉之自白，係被告
      為息事寧人，且係乙○○以被告道歉並承認竊盜，即撤回
      竊盜告訴之方式，誘導被告依其所言陳述之不正方法取得
      ，不具有任意性，自無從採為裁判基礎。
  (三)綜上所述，起訴書所載電熨斗、背包、小電風扇、臺灣鳥瞰
    圖、推車及便帽等均屬種類之物，乙○○並未提出證據足以
    證明上開各物係其所有，而被告自白竊取小電風扇、臺灣鳥
    瞰圖、推車及便帽部分，又係乙○○以不正方法取得，其自
    白不具有任意性，均無足資為不利被告之證據，此外，復查
    無其他積極證據足以證明被告有公訴人所指之犯行，即無法
    證明被告犯罪。
  (四)依上說明，並無其他積極證據足資證明被告確有竊盜犯行，
    原審因而為被告無罪之諭，核無不合，上訴意旨以被告承認
    自白出自其自由意志云云，而指摘原判決不當，為無理由，
    應予駁回。
三、據上論斷，應依刑事訴訟法第368條，判決如主文。
本案經檢察官洪泰文到庭執行職務。
中    華    民    國    95    年    3     月    1     日
                       臺灣高等法院刑事第7庭
                           審判長法  官  陳  正  雄
                                 法  官  許  錦  印
                                 法  官  蔡  光  治
以上正本證明與原本無異。
不得上訴。
                                 書記官  陳  韋  杉
中    華    民    國    95    年    3     月    6     日


司法院資訊處製作；財團法人民間司法改革基金會備份。
